【裁判字號】    92,上訴,1131
【裁判日期】    920930
【裁判案由】    毒品危害防制條例
【裁判全文】
臺灣高等法院臺中分院刑事判決                  九十二年度上訴字第一一三一號
    上  訴  人
    即  被  告  乙○○
右上訴人因違反毒品危害防制條例案件，不服臺灣苗栗地方法院九十二年度訴字第五
四號中華民國九十二年四月十八日第一審判決（起訴案號：臺灣苗栗地方法院檢察署
九十年度偵字第二五六四號），提起上訴，本院判決如左：
    主      文
原判決關於乙○○持有第一級毒品部分與定應執行刑部分，均撤銷。
乙○○持有第一級毒品，處有期徒刑伍月，扣案之第一級毒品海洛因壹包（淨重一．
一九公克，包裝重○．四七公克）、第二級毒品安非他命伍包（含袋毛重十五．九○
七公克，驗餘檢體毛重十五．八九○公克），均沒收銷燬。
其他上訴駁回。
前項上訴駁回部分原審判決所處有期徒刑捌月，及第二項撤銷改判部分，應執行有期
徒刑壹年，扣案之第一級毒品海洛因壹包（淨重一．一九公克，包裝重○．四七公克
）、第二級毒品安非他命伍包（含袋毛重十五．九○七公克，驗餘檢體毛重十五．八
九○公克），均沒收銷燬。
    事      實
一、乙○○與丙○○係同居之男女朋友關係，二人平日均有施用第二級毒品安非他命
    之情形（其二人施用第二級毒品部分，已另案分別經檢察官為不起訴處分及法院
    為判刑確定），乙○○因與丙○○有上述情誼，竟基於無償轉讓第二級毒品安非
    他命給丙○○施用之概括犯意，於民國（下同）八十九年四月間及七月間某日晚
    上八時許，在苗栗縣頭份鎮東庄里二十鄰上庄二一一之三十四號即其等二人同居
    之處所，連續二次將第二級毒品安非他命（各約四、五顆米粒大小之數量）無償
    轉讓給丙○○施用。其中一次係在其施用安非他命完畢後，將其所有之安非他命
    倒入其所有之吸食器中，交付給丙○○施用一次；另一次則係乙○○於離開上址
    時，將所有之吸食器及安非他命一起交付給丙○○，而供丙○○自行施用一次。
二、乙○○又於九十年四月十三日中午十二時許，在上址（起訴書誤為同年四、五月
    間之某日，在不詳地點），受綽號「阿輝」之不詳姓名成年男子委託，同時代其
    保管第一級毒品海洛因一包（淨重一．一九公克，包裝重○．四七公克）、第二
    級毒品安非他命五包（含袋毛重十五．九○七公克，驗餘檢體含袋毛重十五．八
    九○公克）、及電子秤一個，並自此後，為上開目的而同時非法持有上開第一、
    二級毒品。嗣至九十年五月二十一日下午四時五十五分許，在上址為警持搜索票
    當場查獲，並扣得上述毒品、電子秤及乙○○所有之安非他命吸食器一組（起訴
    書誤為綽號「阿輝」者所託管）。
三、案經苗栗縣警察局竹南分局報請臺灣苗栗地方法院檢察署檢察官偵查起訴。
    理      由
一、訊據本案上訴人即被告乙○○（以下簡稱為被告）於本院審理時，雖坦承伊確有
    前開代替「阿輝」保管第一級毒品海洛因及第二級毒品安非他命之犯行，但矢口
    否認伊有無償轉讓第二級毒品安非他命給丙○○施用之犯罪情事，並辯稱：安非
    他命均係丙○○自己拿去施用，非伊轉讓云云。
二、然查：
（一）本案被告除於偵查中自白曾經無償轉讓安非他命給丙○○施用之（見偵查卷第
      一百四十頁反面及第一百四十一頁）外，並於原審法院九十二年三月二十一日
      審理時，坦承曾於事實欄第一項所示之時、地，無償轉讓安非他命予丙○○施
      用二次（見該筆錄第十三頁及第十四頁），核與證人丙○○於偵查及原審法院
      審理時證述情節相符（見偵查卷第一百三十七頁、第二百五十二頁反面及第二
      百五十三頁、原審法院上述審理筆錄第十一頁、第十三頁及第十四頁），且有
      被告所有之安非他命吸食器一組扣案可資佐證。又本案被告於八十九年四月間
      ，有施用第二級毒品安非他命之犯行，有臺灣苗栗地方法院檢察署檢察官八十
      九年六月二十八日八十九年度毒偵字第一二二四號、第一二七七號為不起訴處
      分書一件附卷可稽，亦可佐證丙○○所證稱八十九年四月間之某日，被告在上
      址於施用安非他命完畢後，有轉讓安非他命予其施用一次之事實確實無訛。由
      上足見，被告上述自白確與事實相符，應可採信。復據被告於本院訊問時，供
      稱丙○○每次施用數量均約四、五顆米粒大小之安非他命明確（見本院卷宗第
      二六頁），另丙○○亦於本院訊問時，證述二次施用時間均在晚上八時左右之
      情（見本院卷宗第三○頁）。被告嗣後翻異前供，另證人丙○○嗣後改稱安非
      他命係其自己所有，不知何以在原審為上開證詞云云，均非可信。被告此項犯
      行事證明確，此部分之犯行洵堪認定。
（二）又被告對伊確有前開代替「阿輝」保管第一級毒品海洛因及第二級毒品安非他
      命之犯行，已於偵、審中，及於本院審理時，均坦白承認。又上開扣案之白粉
      經送請法務部調查局鑑定結果，確係第一級毒品海洛因（淨重一．一九公克，
      包裝重○．四七公克）無訛，有該局九十年六月二十九日第00000000
      號鑑定通知書一紙附卷可稽。扣案之晶體五包（送驗時，另有一包裝上開五包
      晶體之塑膠袋）經本院送請行政院衛生署管制藥品管理局鑑定結果，確係第二
      級毒品安非他命（含袋毛重十五．九○七公克，驗餘檢體毛重十五．八九○公
      克），亦有該局九十二年管檢字第○九二○○○六○六二號檢驗成績書在卷足
      憑（見本院卷宗第三九頁）。復有臺灣苗栗地方法院檢察署檢察官搜索票、苗
      栗縣警察局竹南分局搜索扣押證明筆錄在卷在卷可佐，被告上述自白核與事實
      相符，應可採信，被告此部分犯行之事證明確，此部分犯行亦堪認定。
（三）按刑法上所謂吸收犯，係指一罪所規定之構成要件，為他罪構成要件所包括，
      因而發生吸收關係者而言。如意圖供自己施用而持有毒品，進而施用，則其持
      有之低度行為，當然為高度之施用行為所吸收，不另論以持有毒品罪；惟如施
      用毒品者，另基於其他原因而單純持有毒品，其單純持有毒品之行為與施用毒
      品間即無高低度行為之關係可言，自不生吸收犯之問題，最高法院九十年度台
      非字第一七四號判決可資參照。茲查本案被告雖另因其自九十年一月六日起至
      同年五月二十日止，連續在其苗栗縣頭份鎮○○里○鄰○○路二七○巷十號住
      處等地施用第二級毒品安非他命，經觀察、勒戒後，因無繼續施用之傾向，業
      經臺灣苗栗地方法院檢察署檢察官於九十年六月七日以九十年度毒偵字第四三
      七號、第七六五號為不起訴處分（於同年六月十四日公告生效）確定，有該不
      起訴處分書在卷可稽。惟被告就其上開接受「阿輝」委託保管第一級毒品海洛
      因與第二級毒品安非他命之犯行部分，其持有之原因既係為幫「阿輝」保管才
      予以持有，而非供己施用，而持有，則兩者之動機及目的並不相同，此部分顯
      係另基於上開原因而單純持有海洛因與安非他命，揆諸前揭最高法院判決之見
      解，被告本件單純持有安非他命之行為，與上述不起訴處分案件中之施用安非
      他命犯行間，即無高低度行為之關係可言，自不生吸收犯之問題，應非該不起
      訴處分效力所及，併此敘明。
三、綜合上述，本案被告之上開犯罪事證已甚明確，其犯行堪以認定。按海洛因及安
    非他命分別屬於毒品危害防制條例第二條第一項第二款及第二款所規定之第一級
    、第二級毒品。核被告如事實欄第一項所為，係犯毒品危害防制條例第八條第二
    項之轉讓第二級毒品罪。被告於轉讓毒品前之持有毒品之行為，本應以持有論，
    惟持有後進而轉讓，其持有之低度行為應被轉讓之高度行為所吸收，故不再論以
    持有第二級毒品罪。又被告先後二次轉讓第二級毒品之犯行，時間密接，犯罪構
    成要件相同，顯係基於概括犯意反覆為之，為連續犯，應依刑法第五十六條規定
    ，論以一罪，並加重其刑。另就被告如事實欄第二項所為之犯行部分，係犯同條
    例第十一條第一項、第二項之非法持有第一級毒品及第二級毒品罪。被告所犯持
    有第一級及第二級毒品罪，為一行為觸犯數罪名之想像競合犯，應依刑法第五十
    五條前段之規定從一重以持有第一級毒品罪處斷。被告所犯上開轉讓第二級毒品
    罪及持有第一級毒品二罪，犯意各別，行為互殊，應予分論併罰。扣案之第一級
    毒品海洛因一包（淨重一．一九公克，包裝重○．四七公克）、第二級毒品安非
    他命五包（含袋毛重十五．九○七公克，驗餘檢體毛重十五．八九○公克），均
    應依毒品危害防制條例第十八條第一項前段規定宣告沒收銷燬之。至扣案之吸食
    器一組，雖為被告所有，但係被告另案施用安非他命所用之物；另電子秤一個並
    非被告所有，業據被告分別供明在卷，核與本件被告所犯轉讓第二級毒品及持有
    第一級、第二級毒品之犯行均屬無涉，且皆非違禁物，故均不予宣告沒收。
四、本件公訴人之公訴意旨另以：被告除於如事實欄第一項所示之時地，二次轉讓第
    二級毒品予丙○○施用外，並且自八十八年底某日起至九十年五月二十一日前四
    日內之某時止，在上址，連續多次轉讓第二級毒品予丙○○施用。公訴人嗣另於
    九十二年四月四日審理時及論告書中，減縮為八十九年四月間起至同年八月底九
    月初止共轉讓三次（即被告除於如事實欄第一項所示之時地外，尚於八十九年八
    月底九月初在上址轉讓第二級毒品予丙○○施用一次）。經查：被告堅決否認有
    此第三次轉讓安非他命之犯行（即八十九年八月底九月初這一次），核與證人丙
    ○○前揭證述稱被告僅有轉讓二次安非他命予其施用之情節相符（見原審法院九
    十二年三月二十一日審理筆錄第十一頁第十三頁至第十四頁）。次查，被告及丙
    ○○於偵查中雖均有供稱：被告曾轉讓安非他命予丙○○施用，但並皆未供明被
    告有在八十九年八月底九月初轉讓安非他命予丙○○施用。此外，復查無其他證
    據足以證明此部分之事實，能使一般人均不致有合理之懷疑，並令本院達到確信
    為真實之程度，此部分依法本應為無罪之諭知，但公訴人認為此與上述轉讓第二
    級毒品有罪部分有連續犯即裁判上一罪之關係，故不另為無罪之諭知。
五、公訴人之公訴意旨再以：被告承前轉讓第二級毒品之概括犯意，於九十年四月間
    ，在上址，轉讓安非他命一包予真實姓名年籍不詳綽號「阿張」之男子施用，因
    認被告另涉有涉有同條例第八條第二項之轉讓第二級毒品之罪嫌等語。公訴人認
    被告涉有此項罪嫌，無非以被告在警訊中及偵查中之自白為其論據。訊據被告於
    審理中堅決否認有此項犯行，辯稱：伊並未於上述時地轉讓安非他命給綽號「阿
    張」之人施用等語。按被告之自白，不得作為有罪判決之唯一證據，仍應調查其
    他必要之證據，以察其是否與事實相符，刑事訴訟法第一百五十六條第二項定有
    明文。經查：被告於警訊及偵查中雖有上述自白（見偵查卷第六頁反面、第一百
    四十一頁），但此外並無其他補強證據足以證明此項事實，能使一般人均不致有
    合理之懷疑，並令本院達到確信其為真實之程度，揆諸前揭法律規定，自不得以
被告上開自白作為有罪判決之唯一證據，此部分依法亦應為無罪之諭知，但公訴
    人認為此部分與被告上述轉讓第二級毒品有罪部分有連續犯即裁判上一罪之關係
    ，爰亦不就此部分不另為被告無罪之諭知。
六、原審判決就被告前開接受「阿輝」之委託而代其保管第一級毒品海洛因及第二級
    毒品安非他命之犯行，予以論罪科刑固非無見，惟就其中之安非他命，原審法院
    未送鑑定，僅依警方之搜索扣押筆錄，即認定上開安非他命五包含袋共重十六公
    克，而諭知沒收含袋共重十六公克之安非他命，此部分尚與事實不合。是被告上
    訴指摘原審判決就此部分量刑過重，其上訴雖無理由，但原審判決就此部分既有
    上開可議之處，此部分即屬無可維持，自應由本院將原審判決關於此部分與定應
    執行刑部分，均予撤銷改判。爰審酌被告之品行、犯罪動機、此部分非法持有第
    一、二級毒品之情節、與犯後態度等一切犯罪情狀，仍量處有期徒刑五月，扣案
    之第一級毒品海洛因一包（淨重一．一九公克，包裝重○．四七公克）、第二級
    毒品安非他命五包（含袋毛重十五．九○七公克，驗餘檢體毛重十五．八九○公
    克），均依法宣告沒收銷燬之。至於被告連續轉讓第二級毒品部分，原審判決以
    被告此部分之犯罪事證已甚明確而堪認定，乃審酌被告前有二次施用第二級毒品
    之犯行，均因無繼續施用傾向，分別經不起訴處分在案，有本院被告全國前案紀
    錄表、臺灣苗栗地方法院檢察署刑案資料查註紀錄表各一件、不起訴處分書二件
    附卷可稽，仍不警惕自省，及被告與丙○○係同居之男女朋友關係，平日二人分
    別均有施用安非他命之情形，被告基於上述情誼，始先後二次無償轉讓安非他命
    予丙○○施用，其轉讓數量各僅能供丙○○施用一次，尚非鉅量，以及其犯後態
    度等一切犯罪情狀，並依據刑事訴訟法第二百九十九條第一項前段，毒品危害防
    制條例第八條第二項、刑法第十一條前段、第五十六條等規定，就被告此部分犯
    行量處有期徒刑八月，其認事用法均無不合，量刑亦屬妥適。被告就此部分仍以
    前開情詞上訴否認犯罪，此部分上訴為無理由，應予駁回。就前開撤銷改判部分
    與上訴駁回部分，本院仍依法定其應執行刑為有期徒刑一年。
七、據上論斷，應依刑事訴訟法第三百六十八條、第三百六十九條第一項前段、第三
    百六十四條、第二百九十九條第一項前段、毒品危害防制條例第十一條第一項、
    第二項、第十八條第一項前段，刑法第十一條前段、第五十五條、第五十一條第
    五款，判決如主文。
本案經檢察官甲○○到庭執行職務。
中      華      民      國      九十二     年     九      月    三十    日
                                臺灣高等法院臺中分院刑事第三庭
                                      審判長法  官  陳  朱  貴
                                            法  官  胡  忠  文
                                            法  官  廖  柏  基
右正本證明與原本無異。
轉讓第二級毒品部分，得上訴。
其餘不得上訴。
如不服本判決應於收受送達後十日內向本院提出上訴書狀，其未敘述上訴之理由者並
得於提起上訴後十日內向本院補提理由書（均須按他造當事人之人數附繕本）。
                                            書記官  詹  錫  朋
中      華      民      國      九十二     年     十      月     一     日
附錄論罪科刑法條全文：
毒品危害防制條例第八條第二項：
轉讓第二級毒品者，處六月以上，五年以下有期徒刑，得併科新台幣七十萬元以下罰
金。
毒品危害防制條例第十一條第一項、第二項：
持有第一級毒品者，處三年以下有期徒刑、拘役或新台幣五萬元以下罰金。
持有第二級毒品者，處二年以下有期徒刑、拘役或新台幣三萬元以下罰金。
                                                                        Ｒ


司法院資訊處製作；財團法人民間司法改革基金會備份。
